臺灣臺南地方法院民事判決　　　　　　　　 93年度續字第3號
原　　　告　甲○○
訴訟代理人　丁○○
被　　　告　乙○○
訴訟代理人　丙○○
右當事人間請求侵權行為損害賠償事件，前經兩造於九十三年七
月二十七日成立訴訟上和解（本院九十三年度訴字第八二八號）
，嗣經本院撤銷該訴訟上和解並繼續審判，本院（言詞辯論終結
日期：九十四年四月七日）判決如左：
　　主　　　文
被告應給付原告新台幣柒拾貳萬伍仟捌佰壹拾肆元，及自民國九
十三年二月十九日起至清償日止，按週年利率百分之五計算之利
息。
原告其餘之訴駁回。
訴訟費用由被告負擔二分之一，餘由原告負擔。
本判決原告勝訴部分於原告以新台幣貳拾伍萬元為被告供擔保後
，得假執行；但被告如於假執行標的物拍定、變賣前，以新台幣
柒拾貳萬伍仟捌佰壹拾肆元為原告預供擔保，得免為假執行。
原告其餘假執行之聲請駁回。
　　事　　　實
甲、原告方面：
  一、聲明：求為判決被告應給付原告新台幣（下同）壹佰肆拾
      伍萬肆仟元及自起訴狀繕本送達翌日起至清償日止按週年
      利率百分之五計算之利息，並願供擔保聲請宣告准予假執
      行。
  二、陳述：
    （一）被告乙○○於民國（下同）九十二年三月二十七日晚
          上七時許，駕駛三Ｍ─六一○七號自用小客貨車，沿
          台南縣佳里鎮縣○○里，由西往東方向行
          駛，途經該縣道十五公里七百公尺處，擬左轉進入產
          業道路時，理應注意駕駛人駕駛汽車，應遵守道路交
          通標誌、標線、號誌之指示；汽車在劃有分向限制線
          之路段，不得駛入來車之車道內；汽車行經無號誌之
          交岔路口應減速慢行，作隨時停車之準備之規定，且
          依當時情況，天候晴、雖為夜間然有照明、柏油路面
          、路面乾燥、無缺陷、無障礙物、標線清晰、視距良
          好，客觀上又無不能注意之情形，竟疏於注意，貿然
          違規橫越雙黃色行車分向線左轉，適原告亦駕駛車號
          ＭＵＫ─五七三號重型機車，沿前揭一七六號縣道慢
          車道由東往西方向行駛，同時行至該路口，以致雙方
          避剎不及，原告所騎乘之機車正前方，遂與被告所駕
          駛之自小客貨車之右前方保險桿及右前輪上方葉子板
          處發生撞擊而倒地，致使原告因而受有頭部外傷併右
          側蜘蛛膜下腔出血、左側前端脛骨骨折、左側顴骨骨
          折、下頷骨骨折、牙齒斷裂（右上第四、五、六顆、
          右下第一、二顆、左下第一、四顆）、二側耳朵出血
          併耳漏、顳骨骨折、顏面撕裂傷四公分、左胸前皮下
          瘀血十×二公分、左下肢瘀血腫脹、雙側下眼眶瘀血
          等傷害，並因上開車禍外傷而發生記憶減退、易怒、
          間歇性情緒失控、邊緣性智力障礙等器質性腦部症候
          群與憂鬱症。
    （二）爰本於侵權行為損害賠償法律關係請求被告賠償下列
          損害：
          增加生活上需要之損害（含醫療費用）共計七十三
            萬四千元：包括醫療費用八萬元、牙齒修復與復健
            費用六十四萬四千元、手術拆除固定鋼釘之醫藥費
            一萬元，共計七十三萬四千元。
          喪失或減少勞動能力之損害共計二十一萬元：包括
            半年無法工作之薪資損失十八萬元、需請假一個月
            之薪資損失三萬元，共計二十一萬元。
          物之損害即機車修理費一萬元。
          精神慰藉金五十萬元。
          以上合計共為一百四十五萬四千元，並訴請被告加
            給自起訴狀繕本送達翌日起至清償日止，按週年利
            率百分之五計算之法定遲延利息。
  三、證據：提出聲請簡易判決處刑書一份、診斷證明書六份、
      修車費用收據一份、九十一年度薪資所得扣繳憑單一份、
      員工請假證明書一份、員工薪資表六份、購買藥品發票四
      份、醫療費用收據四十八份、扥護費用收據二份、購買尿
      布奶粉之收據六份、費用計算書一份等為證。
乙、被告方面：
  一、聲明：求為判決駁回原告之訴及假執行之聲請，如受不利
      之判決，願供擔保請准免為假執行。
  二、陳述：
    （一）原告所請求之醫療費用，應予扣除健保已為給付之部
          分，且就未來所需支出之醫療費用部分，另應扣除其
          中間利息。
    （二）否認原告因本件車禍而受有半年期間無法工作之薪資
          損失十八萬元，否認原告因本件車禍而受有請假一個
          月之薪資損失三萬元。
    （三）原告所請求之機車修理費用部分，應予扣除該機車之
          折舊。
    （四）原告所請求之慰撫金數額，顯然過高。
    （五）原告已因本件車禍而請領得強制責任保險金拾柒萬
          貳仟陸佰拾貳元，該項金額亦應自賠償金額中予以
          扣除。
  三、證據：提出強制險損失明細單一份、賠付內容明細單二份
      等為證，並聲請向誠寶科技股份有限公司函查原告遭受本
      件車禍後之差勤與受薪紀錄，向民德牙醫診所函查原告修
      復牙齒與復健費用額。
丙、本院依職權調閱本院九十三年度交簡上字第一六號過失傷害
    刑事案卷，調閱兩造之財產資料、原告所駕機車之車籍資料
    ，向財團法人台灣基督長老教會新樓醫院函查原告遭受本件
    車禍所花費之醫療費用額、所受傷勢與其罹患精神病之關聯
    性、所受傷勢所需之回復休養期間，向誠寶科技股份有限公
    司函查原告遭受本件車禍後之工作能力表現。
　　理　　　由
一、本件原告起訴主張：被告乙○○於九十二年三月二十七日晚
    上七時許，駕駛三Ｍ─六一○七號自用小客貨車，沿台南縣
    佳里鎮縣○○里，由西往東方向行駛，途經該縣
    道十五公里七百公尺處，擬左轉進入產業道路時，原應注意
    駕駛人駕駛汽車，應遵守道路交通標誌、標線、號誌之指示
    ；汽車在劃有分向限制線之路段，不得駛入來車之車道內；
    汽車行經無號誌之交岔路口應減速慢行，作隨時停車之準備
    之規定，且依當時情況，天候晴、雖為夜間然有照明、柏油
    路面、路面乾燥、無缺陷、無障礙物、標線清晰、視距良好
    ，客觀上又無不能注意之情形，竟疏於注意，貿然違規橫越
    雙黃色行車分向線左轉，適原告亦駕駛車號ＭＵＫ─五七三
    號重型機車，沿前揭一七六號縣道慢車道由東往西方向行駛
    ，同時行至該路口，以致雙方避剎不及，原告所騎乘之機車
    正前方，遂與被告所駕駛之自小客貨車之右前方保險桿及右
    前輪上方葉子板處發生撞擊而倒地，致使原告因而受有頭部
    外傷併右側蜘蛛膜下腔出血、左側前端脛骨骨折、左側顴骨
    骨折、下頷骨骨折、牙齒斷裂（右上第四、五、六顆、右下
    第一、二顆、左下第一、四顆）、二側耳朵出血併耳漏、顳
    骨骨折、顏面撕裂傷四公分、左胸前皮下瘀血十×二公分、
    左下肢瘀血腫脹、雙側下眼眶瘀血等傷害，並因上開車禍外
    傷而發生記憶減退、易怒、間歇性情緒失控、邊緣性智力障
    礙等器質性腦部症候群與憂鬱症，爰本於侵權行為損害賠償
    法律關係請求被告賠償醫療費用八萬元、牙齒修復與復健費
    用六十四萬四千元、手術拆除固定鋼釘之醫藥費一萬元、半
    年無法工作之薪資損失十八萬元、需請假一個月之薪資損失
    三萬元、機車修理費一萬元、精神慰藉金五十萬元（以上合
    計共為一百四十五萬四千元），並加給自起訴狀繕本送達翌
    日起至清償日止，按週年利率百分之五計算之法定遲延利息
    等語。
二、被告固不否認曾於右揭時地因上述過失而與原告發生右揭交
    通事故，致使原告受有右開傷害，惟另以：原告所請求之
    醫療費用，應予扣除健保已為給付之部分，且就未來所需支
    出之醫療費用部分，另應扣除其中間利息。否認原告因本
    件車禍而受有半年期間無法工作之薪資損失十八萬元，否認
    原告因本件車禍而受有請假一個月之薪資損失三萬元。原
    告所請求之機車修理費用部分，應予扣除該機車之折舊。
    原告所請求之慰撫金數額，顯然過高。原告已因本件車禍
    而請領得強制責任保險金拾柒萬貳仟陸佰拾貳元，該項
    金額亦應自賠償金額中予以扣除云云，資為抗辯。
三、按因故意或過失不法侵害他人之權利者，負損害賠償責任，
    民法第一百八十四條第一項前段定有明文，查本件有關原告
    主張被告於右揭時地因上述過失而與原告發生右揭交通事故
    ，致使原告受有上述傷害等情，為兩造所不爭，並有原告所
    提診斷證明書六份在卷可稽，應堪信為真實。次按駕駛人駕
    駛汽車，應遵守道路交通標誌、標線、號誌之指示；汽車在
    劃有分向限制線之路段，不得駛入來車之車道內；汽車行經
    無號誌之交岔路口應減速慢行，作隨時停車之準備，道路交
    通安全規則第九十條前段、第九十七條第二款、第九十三條
    第一項第二款，分別定有明文。查本件肇事路段左側交叉路
    口無交通號誌，路口劃有雙黃色行車分向線不得左轉，有現
    場照片及現場圖附在本院依職權所調閱本院九十三年度交簡
    上字第一六號過失傷害刑事案卷可稽，則被告駕車行經該處
    ，理應遵守前揭交通安全規定，且依當時情形，天候晴、雖
    為夜間然有照明、柏油路面、路面乾燥、無缺陷、無障礙物
    、標線清晰、視距良好等情，亦有前揭道路交通事故調查報
    告表(一)附在上開九十三年度交簡上字第一六號過失傷害刑事
    案卷可稽，足認客觀上被告並無不能注意之情形，乃竟疏未
    注意，冒然違規跨越雙黃線左轉，以致與原告所騎乘之機車
    發生撞擊，應足認被告之駕駛行為確有過失無疑，被告自應
    負過失侵權行為責任。
四、次按因故意或過失，不法侵害他人之權利者，負損害賠償責
    任；不法侵害他人之身體或健康者，對於被害人因此喪失或
    減少勞動能力，或增加生活上之需要時，應負損害賠償責任
    ；不法侵害他人之身體、健康、名譽、自由、信用、隱私、
    貞操，或不法侵害其他人格法益而情節重大者，被害人雖非
    財產上之損害，亦得請求賠償相當之金額，民法第一百八十
    四條第一項前段、第一百九十三條第一項、第一百九十五條
    第一項前段分別定有明文。被告對於本件車禍既有過失責任
    ，已見前述，是原告請求損害賠償，即屬於法有據，本件原
    告請求之各項損害，玆分別論述如下︰
  （一）增加生活上需要之損害（含醫療費用）：
        原告因本件車禍受有上述傷害而住院治療，因而實際
          支出新樓醫院與成大醫院之醫療費用共計66360元（
          並不包括健保給付部分）、托護費用共計8800元等情
          ，已據原告提出醫療費用收據四十一份、托護費用收
          據二紙、費用計算書一份、診斷證明書六份為證，足
          堪信為真實，此部分共計應為75160元。至於原告雖
          另併請求被告賠償購買藥品費用共計6111元、購買尿
          布奶粉等生活必需品費用共計6758元云云，惟查該部
          分之支出，原告迄未能舉證證明確為醫療行為所必要
          ，則該部分之支出，自難令被告負賠償之責。
        此外，原告復因本件車禍受有上述傷害而前往台南市
          民德牙醫診所更換假牙，因而實際支出牙科醫療費用
          共計140300元（並不包括健保給付部分）等情，亦據
          本院向民德牙醫診所函查原告修復牙齒與復健費用額
          明確，有民德牙醫診所九十三年十一月十六日覆函一
          份在卷可參，亦堪信為真實。
        再原告因本件傷害所裝置之假牙，縱保養得宜亦需每
          隔十年全部更換假牙一次，以台灣男性平均餘命七十
          二歲計算，原告至少尚須更換全部假牙三次等情，有
          原告所提台南市民德牙醫診所張正宜醫師所出具之診
          斷證明一份在卷可參，是原告除請求被告賠償上述已
          支出之牙齒修復費用外，併請求被告賠償未來所需支
          出之牙齒修復費用，自屬有據，但原告此部分之請求
          ，仍應扣除現在命被告給付按法定利率所計算之中間
          利息。以上述原告第一次更換假牙之費用為140300
          元為標準，十年後第二次更換假牙之費用於扣除中間
          利息後應為93533元【140300÷（1＋5%×10）≒
          93533】，二十年後第三次更換假牙之費用於扣除中
          間利息後應為70150元【140300÷（1＋5%×20）≒
          70150】，三十年後第四次更換假牙一次之費用於扣
          除中間利息後應為56120元【14 0300÷（1＋5%×30
          ）＝56120】，以上共計為219803元（93533＋70150
          ＋56120＝219803）。
        上述各項增加生活上需要之損害（含醫療費用），共
          計為435263元（75160＋140300＋219803＝435263）
          。
    （二）喪失或減少勞動能力之損害：按當事人已證明受有損
          害而不能證明其數額或證明顯有重大困難者，法院應
          審酌一切情況，依所得心證定其數額，民事訴訟法第
          二百二十二條第二項定有明文。查原告因本件車禍而
          受有頭部外傷併右側蜘蛛膜下腔出血、左側前端脛骨
          骨折、左側顴骨骨折、下頷骨骨折、牙齒斷裂（右上
          第四、五、六顆、右下第一、二顆、左下第一、四顆
          ）、二側耳朵出血併耳漏、顳骨骨折、顏面撕裂傷四
          公分、左胸前皮下瘀血十×二公分、左下肢瘀血腫脹
          、雙側下眼眶瘀血等傷害，自九十二年三月二十七日
          經急診住入加護病房，直到九十二年四月十四日始出
          院，並因上開車禍外傷而發生記憶減退、易怒、間歇
          性情緒失控、邊緣性智力障礙等器質性腦部症候群與
          憂鬱症，業經強制汽車責任險之理賠機關評定為第十
          一級殘廢等情，有原告所提診斷證明書六份、被告所
          提強制險損失明細單一份、賠付內容明細單二份在卷
          可參，復經本院依職權向財團法人台灣基督長老教會
          新樓醫院函查原告遭受本件車禍所受傷勢，經該院以
          九十三年十一月五日新樓歷字第九三六五八號函覆明
          確在卷，應堪認原告確實受有喪失或減少勞動能力之
          損害無疑。再由原告業經強制汽車責任險之理賠機關
          評定為第十一級殘廢等情觀之，應堪認原告因本件車
          禍而成第十一級殘廢所喪失勞動能力之程度為38.45%
          （參見曾隆興著，現代損害賠償法論，頁二五八至二
          五九，八十五年一月版）。又原告於遭受本件交通事
          故前一年（民國九十一年），受僱於誠寶科技股份有
          限公司之年工作薪資所得淨額為347247元，此有原告
          所提九十一年度薪資扣繳憑單一份在卷可參，應堪認
          原告因本件交通事故所受減少勞動能力損失至少為每
          年133516元（347247×38.45%≒133516）。此外，原
          告係六十五年十一月五日出生，於本件車禍發生時之
          年齡為二十六歲餘，計算至其年滿五十五歲退休為止
          ，尚得工作二十八年餘，以每年減少勞動能力損失為
          133516元計算，扣除中間利息後，應堪認原告所受減
          少勞動能力損害額至少為0000000元（133516×
          17.00000000≒0000000）。從而，本件原告僅請求被
          告賠償喪失或減少勞動能力之損害共計二十一萬元部
          分，自應如數照准。
    （三）物之損害：按負損害賠償責任者，除法律另有規定或
          契約另有訂定外，應回復他方損害發生前之原狀，且
          「債權人得請求支付回復原狀所必要之費用，以代回
          復原狀」；又不法毀損他人之物者，應向被害人賠償
          其物因毀損所減少之價額，民法第二百十三條第一、
          三項、第一百九十六條分別定有明文。查原告於發生
          本件交通事故時所駕機車之修復材料費用為19100元
          等情，有原告所提修車費用收據一份在卷可稽，此部
          分且為被告所不爭。又上開機車係八十三年七月出廠
          ，亦有本院依職權所調閱原告所駕機車之車籍資料一
          份在卷可參，是該車迄本件車禍發生時，既已使用了
          八年又七月餘，則該車之修理既以新零件更換受損之
          舊零件，原告於以修理費作為損害賠償之依據時，自
          應將所更換之零件折舊部分予以扣除，以免原告獲得
          填補損害之際，同時亦受有零件更新之利益。依行政
          院所頒固定資產耐用年數表及固定資產折舊率之規定
          ，車輛之耐用年數為五年，故其每年折舊六分之一，
          逾耐用年數五年後，則不再計算其折舊，而僅餘六分
          之一之殘值，該機車於使用了八年又七月餘之後更新
          零件部分之材料費總價既係19100元，則該機車更新
          零件部分之折舊額應為15917元（19100×1/6×5≒
          15917，元以下四捨五入），是扣除折舊後本件原告
          所受零件材料費部分之損害額應為3183元（00000－
          00000＝3183）。
    （四）精神慰撫金：原告因本件車禍而受有頭部外傷併右側
          蜘蛛膜下腔出血、左側前端脛骨骨折、左側顴骨骨折
          、下頷骨骨折、牙齒斷裂（右上第四、五、六顆、右
          下第一、二顆、左下第一、四顆）、二側耳朵出血併
          耳漏、顳骨骨折、顏面撕裂傷四公分、左胸前皮下瘀
          血十×二公分、左下肢瘀血腫脹、雙側下眼眶瘀血等
          傷害，自九十二年三月二十七日經急診住入加護病房
          ，直到九十二年四月十四日始出院，並因上開車禍外
          傷而發生記憶減退、易怒、間歇性情緒失控、邊緣性
          智力障礙等器質性腦部症候群與憂鬱症，業經強制汽
          車責任險之理賠機關評定為第十一級殘廢等情，有原
          告所提診斷證明書六份、被告所提強制險損失明細單
          一份、賠付內容明細單二份在卷可參，復經本院依職
          權向財團法人台灣基督長老教會新樓醫院函查原告遭
          受本件車禍所受傷勢，經該院以九十三年十一月五日
          新樓歷字第九三六五八號函覆明確在卷。本院爰斟酌
          原告因受傷狀況所受痛苦暨等情，並參酌兩造身份、
          地位、經濟等情狀，此有本院依職權所調閱兩造之財
          產資料各一份在卷足憑，認原告請求被告給付伊精神
          慰藉金在不逾450000元之範圍內，尚稱允當，應予准
          許，逾此部分之請求為無理由。
    （五）綜上所述，本件原告所受損害之金額合計為0000000
          元（435263＋210000＋3183＋450000＝0000000）。
五、再按被保險汽車發生汽車交通事故，受益人得在本法規定之
    保險金額內，直接向保險人請求保險金；保險人依本法規定
    給付之保險金，視為加害人或被保險人損害賠償金額之一部
    分；加害人或被保險人受賠償請求時，得扣除之，強制汽車
    責任保險法第二十八條、第三十條分別定有明文。查原告已
    因本件車禍事故領取強制汽車責任險之保險金共計372632元
    （包含強制險殘廢給付190000元與強制險體傷給付182632元
    ）等情，有被告所提強制險損失明細單一份、賠付內容明細
    單二份在卷可稽，且為原告所不爭，則依上說明，本件原告
    所領取之上開賠償金額，自應視為本件被告賠償金額之一部
    ，於本件被告受賠償請求時，予以扣除之。經扣除上述金額
    後，原告所得請求被告賠償之數額為725814元（0000000─
    372632＝725814）。從而，原告本於侵權行為損害賠償之法
    律關係，訴請被告賠償損害，就其訴請被告賠償725814元，
    及自九十三年二月十九日（起訴狀繕本送達被告翌日）起至
    清償日止，按週年利率百分之五計算之利息之部分，為有理
    由，應予准許。逾此範圍所為之請求，為無理由，應予駁回
    。
六、本件兩造均陳明願供擔保，請准宣告假執行及免為假執行，
    經核有關原告勝訴部分，合於法律規定，爰分別酌定相當之
    擔保金額予以准許；至於原告其餘假執行之聲請，因訴之駁
    回而失所附麗，應予駁回，附此敘明。
七、兩造其餘主張及所提證據，與本院上開論斷無涉或無違，爰
    不予一一贅述，附此敘明。
八、據上論結，本件原告之訴為一部有理由，一部無理由，並依
    民事訴訟法第七十九條但書、第三百九十條第二項、第三百
    九十二條，判決如主文。
中　　華　　民　　國　　94　　年　　4 　　月　　21　　日
                  民事第二庭    法　官　王金龍
以上正本係照原本作成
如對本判決上訴，須於判決送達後20日內向本院提出上訴狀
中　　華　　民　　國　　94　　年　　4 　　月　　21　　日
                                書記官　杜孟珍
